臺灣屏東地方法院刑事判決　　　　　　　94年度訴字第1137號
公　訴　人　臺灣屏東地方法院檢察署檢察官
被　　　告　己○○
上列被告因偽造文書等案件，經檢察官提起公訴（94年度偵字第
16770 號），被告於本院準備程序中就被訴事實為有罪之陳述，
經本院合議庭裁定由受命法官獨任進行簡式審判程序，本院判決
如下：
    主  文
己○○共同連續行使偽造公文書，足以生損害於公眾及他人，處
有期徒刑壹年陸月，緩刑肆年。
偽造之「辛○○」國民身分證壹張、印章1 枚、車號1719-FX 號
自用小客車行車執照、汽車新領牌照登記書、汽車出廠與貨物稅
完稅證照各壹份、車牌貳面及車號1719-FX 號車輛之汽車保險卡
壹張均沒收。
    事實及理由
甲、程序部分
    本件被告己○○所犯係死刑、無期徒刑、最輕本刑為3 年以
    上有期徒刑以外之罪，其於本院準備程序中就被訴事實為有
    罪之陳述，經法官告知被告簡式審判程序之旨，並聽取公訴
    人、被告之意見後，由本院合議庭依刑事訴訟法第273 條之
    1 第1 項規定，裁定由受命法官獨任進行簡式審判程序，先
    予敘明。
乙、實體部分
一、犯罪事實
    己○○與丁○○、甲○○、戊○○、乙○○等人（丁○○、
    戊○○2 人已先行審結，餘2 人俟緝獲後另結）均明知溫俊
    龍（另由臺灣屏東地方法院檢察署檢察官偵查中）所持有之
    如附表一庚○○所有之1271-FX 自小客車（下簡稱Ａ車），
    乃庚○○於表列時地所失竊之贓物，己○○竟為貪圖新臺幣
    1 萬元之報酬，而與丁○○、甲○○、戊○○、乙○○、溫
    俊龍等人共同基於意圖為自己不法所有之詐欺、行使偽造私
    文書、行使偽造特種文書、行使偽造公文書、收受贓物、偽
    造公印之犯意聯絡（收受贓物部分，溫俊龍無共同正犯關係
    ），由己○○充當人頭，於92年9 月間，提供其個人半身照
    片（俗稱大頭照）予乙○○，再由王某轉交予溫俊龍，旋由
    溫某持往不詳時、地，以己○○照片偽造附表一被害人辛○○之身分證正本1 張、印章1 枚，並且冒用辛○○所有車號
    1719-FX 之車籍資料（下簡稱Ｂ車），偽造汽車新領牌照登
    記書正本、行車執照正本、汽車出廠與貨物稅完稅證明書正
    本各1 張，及車牌2 面，並將Ａ車之車身號碼、引擎號碼均
    經磨滅，偽造成Ｂ車之車身號碼、引擎號碼（即俗稱之ＡＢ
    車），再由溫俊龍於92年10月7 日將ＡＢ車，連同上開偽造
    之證件等資料交付予丁○○、甲○○、戊○○、乙○○及己○○收受。又因需該車輛之汽車保險卡，乃推由己○○持上
    開偽造之辛○○身分證正本1 張、印章1 枚，前往台南市國
    泰世紀產物保險公司，冒辛○○名義，蓋用該偽造印章於補
    發汽車保險卡申請書，使承辦人員蘇盟雅陷於錯誤而補發其
    汽車保險卡。嗣由渠等先後基於概括犯意，於92年10月7 日
    16時30分及同日16時40分持上開偽造之證件、資料，並駕駛
    該1719-FX ＡＢ車前往附表二編號8 、9 所示賴志明、蔣信
    齡所經營之汽車商行，由己○○佯稱為車主，出示上開證件
    資料行使出售，惟因業者察覺有異而未成交致詐財未得逞。
    嗣己○○於92年10月7 日17時30分許，在苗栗縣公館鄉五股
    休息站為警查獲，並扣得偽造辛○○之身分證正本1 張、印
    章1 枚、偽造之車號1719-FX 號汽車新領牌照登記書正本、
    行車執照正本、汽車出廠與貨物稅完稅證明書正本各1 張、
    車牌2 面及冒名申領之汽車保險卡1 張。
二、證據名稱
(一)被告己○○於警詢及本院審理中之自白；
(二)證人即共犯丁○○、戊○○於本院審理中之供述；
(三)證人李志仁於警詢中之供證（被害人庚○○失竊之情節）；
(四)被害人蔣信齡、賴志明於警詢中之指述
    足認被告自白與事實相符，堪予信採。事證明確，被告犯行
    洵堪認定。
三、論罪科刑之理由
(一)按行為後法律有變更者，適用行為時之法律，但行為後之法
    律有利於行為人者，適用最有利於行為人之法律，刑法第2
    條第1 項定有明文。本件被告2 人行為後，刑法及刑法施行
    法業於94年2 月2 日經總統以華總一義字第09400014901 號
    令修正公布，並於95年7 月1 日施行（下稱新刑法，修正前
    刑法下稱舊刑法），參酌最高法院95年5 月23日刑事庭第8
    次會議決議意旨，刑法第2 條第1 項之規定，係規範行為後
    法律變更所生新舊法律比較適用之準據法，於新刑法施行後
    ，應適用刑法第2 條第1 項之規定，為「從舊從輕」之比較
    。茲就本件新舊法比較情形說明如下：
 1、按「二人以上共同實施犯罪之行為者，皆為正犯」，修正前
    刑法第28條定有明文。而修正後刑法第28條規定為「二人以
    上共同『實行』犯罪之行為者，皆為正犯」。本件被告所為
    犯行，均屬實行犯罪行為之正犯，則無論適用新舊法均應論
    以共同正犯，自應適用行為時之舊法規定。
 2、依修正前即行為時之刑法第55條規定，被告所為偽造公印文
    、印文及行使偽造特種文書（國民身分證）間；行使偽造私
    文書、詐欺取財既遂罪間（汽車保險卡）及所犯收受贓物、
    行使偽造公文書、偽造公印文、詐欺取財既遂罪間，均有方
    法結果之牽連關係，應從一重處斷；惟修正後之刑法已刪除
    牽連犯之規定，則所犯上述各罪應依數罪併罰之規定分論併
    罰。比較新舊法之結果，修正前之規定較有利於被告。
 3、被告所為3 次詐欺取財（1 次既遂、2 次未遂）、2 次行使
    偽造公文書、特種文書及3 次行使偽造私文書之行為，依修
    正前刑法第56條連續犯規定，均論以一罪，得加重其刑至二
    分之一；惟修正後刑法已刪除刑法第56條連續犯之規定，則
    被告上開犯行，必須論以數罪，比較新舊法之結果，行為時
    節修正前刑法第56條之規定較有利於被告。
 4、刑法第212 條、第339 條第1 項、第349 條第1 項之罰金刑
    業經刑法施行法第1 條之1 規定，修正提高30倍，並由銀元
    改為新台幣，及依修正後刑法第33條第5 款規定「罰金：新
    台幣1 千元以上，以百元計算之」等規定觀之，修正後刑法
    第212 條、第339 條第1 項、第349 條第1 項之罰金刑，最
    低為新台幣1 千元；而修正前刑法第212 條、第339 條第1
    項、第349 條第1 項之罰金刑，法定最高罰金刑度依修正前
    之罰金罰鍰提高標準條例第1 條前段規定提高為10倍（轉換
    為新臺幣即為30倍），另依修正前刑法第33條第5 款規定「
    罰金：銀元1 元以上」，上開罪最低度罰金刑為銀元1 元即
    新台幣3 元，是經比較後，自應適用行為時即修正前之刑法
    第212 條、第339 條第1 項、第349 條第1 項規定較有利於
    被告。
    綜合上述比較新舊法之結果，本件仍應適用修正前刑法相關
    規定論處。
(二)按汽車之引擎號碼及車身號碼，係表示製造工廠及出廠時期
    之識別標誌，乃表示一定用意之證明，依刑法第220 條第1
    項規定，應以私文書論，且磨滅引擎、車身號碼，再打造另
    一號碼，乃具有創設性，足以生損害於原車主及車輛監理機
    關對車輛管理之正確性，應屬偽造準私文書而非變造（最高
    法院90年度臺上字第3322號判決意旨參照）。又汽車出廠與
    貨物稅完稅照證內容係由汽車製造商製作，其上蓋有「貨物
    稅廠商出廠章戳」印文，係依貨物稅條例第21條規定以此憑
    證替代完稅貨物照證，用以證明已向稅務主管稽徵機關領用
    貨物稅照證，乃表示業經繳納貨物稅之證明，是該照證為私
    文書。另汽車新領牌照登記書，依汽車委託檢驗實施辦法第
    9 條規定，係政府委託汽車製造商自行檢驗其生產之汽車，
    而檢驗合格之車輛，檢驗單位應依式填寫汽車新領牌照登記
    書三份，並蓋檢驗員及檢驗單位印章，註明檢驗合格日期，
    一份留廠存查，二份連同出廠證、貨物稅完稅照，隨車交與
    經銷商，於汽車出售時，經銷商應檢附新領牌照登記申請書
    ，並開立統一發票，連同出廠證、貨物稅完稅照，一併交由
    汽車所有人持向公路監理機關，依規定繳納各項規費後申領
    牌照，並送請監理機關審查合格，表示已檢驗合格、完納各
    項規費及申領牌照之文書，視為公路監理機關出具之證明文
    件，應屬公文書。核被告所為，係犯刑法第216 條、211 條
    之行使偽造公文書罪（汽車新領牌照登記書）、第216 條、
    第210 條之行使偽造私文書罪（引擎號碼、車身號碼、汽車
    出廠與貨物稅完稅照證、汽車保險卡申請書，前二者為同法
    第220 條第1 項所規定之準私文書）、第216 條、212 條之
    行使偽造特種文書罪（國民身分證、行車執照、車牌）、第
    217 條第1 項之偽造印章、印文（國民身分證上之縣市政府
    鋼印）、第218 條第1 項之偽造公印文罪（國民身分證上之
    「內政部印」）、第339 條第3 項、第1 項之詐欺取財既遂
    （汽車保險卡）、未遂罪（詐欺汽車商行）及第349 條第1
    項之收受贓物罪。被告偽造印章持以蓋用印文，偽造印文部
    分當然不另論罪，又偽造印章乃偽造私文書之部分行為，亦
    不另論罪。再被告偽造文書（公文書、私文書、特種文書）
    後進而行使，偽造之低度行為，為其後行使之高度行為所吸
    收，均不另論罪。公訴人認被告行使偽造汽車出廠與貨物稅
    完稅照證部分，係犯行使偽造公文書罪，容有未洽，起訴法
    條應予變更。又所犯偽造公印文、印文及行使偽造特種文書
    （國民身分證）間；及行使偽造私文書、詐欺取財既遂罪間
    （汽車保險卡）均有方法、目的之牽連關係，均應依修正前
    刑法第55條牽連犯規定分別從重論以偽造公印文罪、行使偽
    造私文書罪。再被告2 次行使偽造公文書、3 次行使偽造私
    文書、2 次行使偽造特種文書、偽造公印文、2 次詐欺取財
    未遂及1 次既遂之行為，時間緊接，犯罪構成要件相同，顯
    係基於概括犯意反覆為之，應均依修正前刑法第56條規定，
    論以一行使偽造公文書、行使偽造私文書、行使偽造特種文
    書、偽造公印文、詐欺取財既遂罪，並加重其刑。再被告以
    一行使行為，同時觸犯行使偽造公文書、行使偽造私文書、
    行使偽造特種文書罪，係一行為觸犯數罪名，應依刑法第55
    條規定，從一重之行使偽造公文書罪處斷（修正後刑法第55
    條但書係科刑之限制，為法理之明文化，非屬法律之變更，
    毋庸為新舊法之比較，最高法院95年第8 次刑事庭會議決議
    參見）。又被告所犯上開收受贓物、行使偽造公文書、偽造
    公印文、詐欺取財既遂行為間，有方法目的之牽連關係，應
    依修正前刑法第55條牽連犯規定從重論以行使偽造公文書罪
    。被告與溫俊龍、甲○○、乙○○、丁○○、戊○○等人間
    有犯意聯絡及行為分擔，皆為共同正犯（收受贓物部分，溫
    俊龍無共同正犯關係）。
(三)審酌被告以俗稱AB車之集團分工方式，使竊賊得以銷贓，損
    害車輛被害人及被詐欺車行之權益及監理機關對車輛管理之
    正確性，並增加警方對贓車查緝之困難，本應從重量刑，惟
    念其並非居於主導地位，復未因此獲得財物，犯後已坦認犯
    行，深具悔意等一切情狀，量處如主文所示之刑。再被告未
    曾因故意犯罪受有期徒刑以上刑之宣告，有臺灣高等法院被
    告前案紀錄表附卷可憑，經此偵審程序之教訓，應知所警惕
    而無再犯之虞，本院因認對被告所宣告之刑以暫不執行為適
    當，爰依修正後刑法第74條第1 項第1 款之規定，諭知緩刑
    4 年，以勵自新（被告行為時雖在刑法修正實施前，但刑法
    修正施行後，緩刑之宣告，應適用修正後刑法第74條之規定
    ，最高法院95年5 月23日第8 次刑事庭會議決議參照）。
(四)扣案偽造之「辛○○」國民身分證壹張、、車號1719-FX 號
    自用小客車行車執照、汽車新領牌照登記書、汽車出廠與貨
    物稅完稅證照各壹份、偽造1719-FX 號車牌貳面，均係供被
    告犯罪所用之物，且為共犯溫俊龍所有，應依刑法第38條第
    1 項第2 款規定宣告沒收（上開證件上偽造之印文，已依附
    於證件而沒收，不另為沒收之宣告）。至偽造之「辛○○」
    印章1 枚，應依刑法第219 條規定宣告沒收。至車號
    1719-FX 號汽車保險卡，乃被告所有因犯罪所得之物，爰依
    刑法第38條第1 項第3 款規定宣告沒收。至汽車保險卡補發
    申請書上偽造之「辛○○」印文，因該申請書未扣案，為免
    日後執行困難，爰不予宣告沒收，併此敘明。
四、應適用之法條
    刑事訴訟法第273 條之1 第1 項、第299 條第1 項前段、第
    300 條，刑法第2 條第1 項前段、第216 條、第210 條、第
    211 條、第220 條第1 項、第217 條第1 項、第218 條第1
    項、第219 條、第38條第1 項第2 、3 款、第74條第1 項第
    1 款，修正前刑法第28條、第56條、第212 條、第339 條第
    1 項、第349 條第1 項、第55條，罰金罰鍰提高標準條例第
    1 條前段。
本案經檢察官丙○○到庭執行職務。
中　　華　　民　　國　　96　　年　　4　　月　　13　　日
                  刑事第三庭    法  官  趙家光
以上正本證明與原本無異。
如不服本判決應於收受本判決送達後十日內向本院提出上訴書狀，
其未敘述上訴理由者，並得於提起上訴後十日內向本院補提理由
書狀（均須按他造當事人之人數附繕本）「切勿逕送上級法院」
中　　華　　民　　國　　96　　年　　4 　　月　　13　　日
                                書記官  陳勃諺
附錄本案論罪科刑條文
中華民國刑法第216條
行使第210 條至第215 條之文書者，依偽造、變造文書或登載不
實事項或使登載不實事項之規定處斷。
中華民國刑法第211條
偽造、變造公文書，足以生損害於公眾或他人者，處 1 年以上
7 年以下有期徒刑。
